臺灣臺中地方法院刑事判決　　　　　　　　　　　　　　九十年度自字第五二九號
　　自　訴　人　進億租賃有限公司　設臺中市○區○○路七二三號
　　代　表　人　鄭淑鈴
　　被　　　告　丙○○
　　被　　　告　甲○○
　　被　　　告　乙○○
右列被告等因詐欺等案件，經自訴人提起自訴，本院判決如左：
    主  文
丙○○、甲○○、乙○○均無罪。
    理  由
一、自訴意旨略以：被告丙○○、甲○○、乙○○於民國九十年五月四日向自訴人進
    億租賃有限公司承租車號Ｗ３－０７９１號自用小客車，約定租賃期限至同年月
    五日上午九時三十分止，詎被告等竟共同意圖為自己不法之所有，於租賃期限屆
    至後，未依約返還車輛，將之侵占入己，供己私用，因認被告等共同涉犯刑法第
    三百三十五條第一項之侵占罪嫌及同法第三百三十九條第一項之詐欺取財罪嫌。
二、自訴意旨認被告丙○○、甲○○、乙○○共同涉犯刑法第三百三十五條第一項之
    侵占罪嫌及同法第三百三十九條第一項之詐欺取財罪嫌，係以被告共同承租車號
    Ｗ３－０７９１號自用小客車，租賃期限屆至，並未依約歸還，有車輛借用約定
    承諾切結書、臺中淡溝郵局第三Ｏ五六號存證信函、丙○○、乙○○國民身分證
    影本、甲○○軍人身分證影本足以證明為其論據。訊據被告等均堅詞否認有何侵
    占及詐欺取財犯行，丙○○辯稱：自訴人明知車輛發生車禍送往豐裕汽車修理廠
    修理，當初修理廠言明修車費用七萬元，結果修好後要求八萬元，因未達成協議
    ，所以車輛還在修車廠，並無不法所有之意圖等語；甲○○辯稱：當天我與丙○○各租一台車，我租的車輛有依期歸還，丙○○的車是因為發生車禍，所以未能
    如期歸還等語。乙○○辯稱：我只是當丙○○、甲○○的保證人，發生車禍時，
    我在上班，並沒有在現場等語。
三、按犯罪事實，應依證據認定之，無證據不得推定其犯罪事實；不能證明被告犯罪
    者，應諭知無罪之判決，刑事訴訟法第一百五十四條、第三百零一條第一項分別
    定有明文。又認定不利於被告之事實，須依積極證據，苟積極證據不足為不利於
    被告事實之認定時，即應為有利於被告之認定，更不必有何有利之證據，最高法
    院三十年度上字第八一六號判例參照。次按刑法上之侵占罪，須持有人變易其原
    來之持有意思而為不法所有之意思，始能成立，如因其他原因致一時未能交還持
    有物，既缺乏主觀要件，即難遽以該罪相繩。最高法院六十八年度臺上字第三一
    四六號判例參照。而刑法第三百三十九條第一項之詐欺取財罪，係以意圖為自己
    或第三人不法之所有，以詐術使人陷於錯誤，將本人或第三人之物交付為構成要
    件。是刑法上之詐欺取財罪，除行為人主觀上有為自己或第三人不法之所有之意
    圖外，於客觀上必以行為人有施用詐術為必要，如未使用詐術使人陷於錯誤，自
    不得以詐欺取財罪相繩。（最高法院四十六年臺上字第二六Ｏ號判例意旨參照）
    。是行為人如係事後因其他因素無法如期給付，乃民事上債務不履行之問題，除
    有積極證據足認其於取得財物之初，即心存不法所有之意圖外，要難以嗣後之給
    付遲延即遽認其涉犯詐欺取財罪名。經查，車號Ｗ３－０７９１號自用小客車係
    被告丙○○具名向自訴人所租用，有車輛借用約定承諾切結書附卷可稽，殊無論
    被告甲○○、乙○○是否有意與丙○○共同租用前開車輛，而由丙○○出名承租
    ，或實際即為丙○○個人所承租而與甲○○、乙○○無關，然被告丙○○既辯稱
    前開車輛係因車禍而送往豐裕汽車修理廠修理等語，並提出豐裕汽車修理廠估價
    單為證，自訴人代表人丁○○於本院審理時亦自承：歸還期限屆至，丙○○有打
    電話告訴我，車輛發生車禍在修車廠，我要求要在原廠修理，丙○○說比較貴，
    要自己送修，再交還給我們；當時修車廠的人員在修車前有和丙○○到我們店裡
    ，希望由他們來修車，我有說修好錢要由被告出，被告也有答應，後來就決定在
    那邊修車等語，顯見前開車輛確係因車禍而送至豐裕汽車修理廠修理，並非被告
    等易持有為所有而將之侵占入己，再觀諸前開車輛業於九十一年一月二十一日歸
    還自訴人之事實，益證被告等並無不法所有之意圖，雖被告未能於車輛修復之際
    即時歸還自訴人，容係因與豐裕汽車修理廠間就修車費用存有歧異使然，然被告
    既乏侵占之主觀要件，且本案係屬單純承租汽車所衍生之糾紛，並無其他證據證
    明被告於取得車輛之際，有施用詐術之行為，亦與詐欺取財罪之構成要件不符，
    縱被告等遲延歸還租賃物，亦屬渠等間之民事糾葛，應循民事訴訟途徑解決始為
    正途，此外，復查無其他積極證據足資證明被告有何自訴人所指侵占及詐欺取財
    之行為，核屬不能證明被告丙○○、甲○○、乙○○犯罪，均應諭知無罪之判決
    。
據上論斷，應依刑事訴訟法第三百四十三條、第三百零一條第一項，判決如主文。
中      華      民      國    九十一    年      一      月    二十五    日
                              臺灣臺中地方法院刑事第三庭
                                      法  官  陳  得  利
右正本證明與原本無異。
如不服本判決，應於判決送達後十日內向本院提出上訴狀（應附繕本），上訴於臺灣
高等法院臺中分院。
                                      書記官
中      華      民      國    九十一    年      一    月    二十五    日
